【裁判字號】    98,訴,168
【裁判日期】    980804
【裁判案由】    違反槍砲彈藥刀械管制條例
【裁判全文】
臺灣新竹地方法院刑事判決               98年度訴字第168號
公  訴  人  臺灣新竹地方法院檢察署檢察官
被      告  甲○○
                    26號
選任辯護人  龔正文律師
            劉雅萍律師
            林思銘律師
上列被告因違反槍砲彈藥刀械管制條例案件，經檢察官提起公訴
（98年度偵字第1956號），本院判決如下：
    主  文
甲○○未經許可，持有可發射子彈具有殺傷力之改造手槍，處有
期徒刑貳年捌月，併科罰金新臺幣拾萬元，罰金如易服勞役，以
新臺幣壹仟元折算壹日，扣案之改造手槍壹枝（槍枝管制編號：
0000000000號，含彈匣壹個）、非制式子彈肆顆，均
沒收之。
    事  實
一、甲○○明知可發射子彈具有殺傷力之改造手槍及非制式子彈
    係槍砲彈藥刀械管制條例第4條第1項第1款、第2款所列管之
    槍砲、子彈，非經主管機關之許可，不得擅自持有，竟於民
    國95年 6月間某日，在新竹市南寮地區海邊，以新臺幣（下
    同）35,000元之對價，向姓名、年籍不詳，綽號「大餅」之
    成年男子購買可發射子彈具有殺傷力之仿 BERETTA廠84型半
    自動手槍換裝土造金屬槍管、槍機而成之改造手槍 1枝（槍
    枝管制編號：0000000000號，含彈匣 1個）及由金屬彈殼組
    合直徑8.9±0.5mm金屬彈頭具有殺傷力之非制式子彈 6顆後
    ，即自斯時起未經許可而持有上開具殺傷力之改造手槍及非
    制式子彈，並將之藏放於位在新竹縣竹東鎮○○里 ○鄰○○
    ○路197巷26號住處房間床墊下。嗣於98年2月27日21時許，
    甲○○欲攜帶上開槍枝、子彈外出而將其置放於其父親姜增
    枝所有之車牌號碼 5035-KP號自用小客車上，迨於同日23時
    許，行經新竹市○○路 246號旁停車場時，因遭警盤查而駕
    車逃逸，然為警攔車阻擋後，在有偵查犯罪職權之機關或個
    人未發覺其犯持有改造手槍、非制式子彈罪前，主動向前往
    臨檢之新竹市警察局第一分局警員陳義森等人稱：駕駛座下
    方之不明物體為槍枝等語，而自首報繳經警扣得其持有之係
    仿 BERETTA廠84型改造手槍1枝（含彈匣1個）及由金屬彈殼
    組合直徑8.9±0.5mm金屬彈頭具有殺傷力之非制式子彈 6顆
    ，且自願接受裁判，始悉上情。
二、案經新竹市警察局第一分局報告臺灣新竹地方法院檢察署檢
    察官偵查起訴。
    理  由
一、證據能力有無之判斷：
    本件被告甲○○及其辯護人於本院準備程序及審判程序中均
    明確表示對本案卷內人證、物證之證據能力無意見（見本院
    98年 6月22日準備程序筆錄），且於言詞辯論終結前，就本
    案證據之調查，均無任何異議，既無異議，依刑事訴訟法第
    159條之5規定，該等人證、物證，自均有證據能力，先予敘
    明。
二、認定犯罪事實所憑之證據及認定之理由：
    上揭事實業據被告甲○○於警詢、偵查及本院審理時迭承不
    諱，並有改造槍枝1枝及非制式子彈6顆等物扣案可佐，又上
    開扣案物品經送內政部警政署刑事警察局以檢視法、性能檢
    驗法及試射法鑑驗後，證實槍枝1枝（槍枝管制編號：00000
    00000號），係仿BERETTA廠84型半自動手槍製造之槍枝，換
    裝土造金屬槍管、槍機而成之改造手槍，擊發功能正常，可
    擊發適用子彈，具有殺傷力，送鑑子彈 6顆，認均係非制式
    子彈，由金屬彈殼組合直徑8.9±0.5mm金屬彈頭而成，採樣
    2顆試射，可擊發，認均具殺傷力等節，有該局於98年3月11
    日出具之刑鑑字第0980028611號槍彈鑑定書存卷可考（偵卷
    第53頁至第54頁），足見被告持有之改造手槍及非制式子彈
    均為具殺傷力之違禁物甚明。被告之自白核與事實相符，本
    案事證已臻明確，被告未經許可，持有具殺傷力之改造手槍
    及持有子彈之犯行，堪予認定，自應依法論科。
三、論罪：
(一)、按槍砲彈藥刀械管制條例第 4條所列之槍砲、彈藥，依同條
    例第 5條規定，非經中央主管機關許可，不得製造、販賣、
    運輸、轉讓、出租、出借、持有、持有或陳列。本件被告所
    持有可發射子彈具有殺力之係仿 BERETTA廠84型半自動手槍
    製造手槍1枝及直徑8.9±0.5mm金屬彈頭之非制式子彈6顆，
    係分屬槍砲彈藥刀械管制條例第4條第1項第1款及第2款所稱
    之其他可供發射子彈具有殺傷力之槍砲、子彈。核被告未經
    許可，持有可發射子彈具有殺傷力之改造手槍、非制式子彈
    ，所為係犯槍砲彈藥刀械管制條例第8條第4項之未經許可持
    有其他可發射子彈具有殺傷力之改造手槍罪、及同條例第12
    條第4項之未經許可持有子彈罪。
(二)、又被告係於同一時地持有上開改造槍枝及非制式子彈，並將
    之一同持有迄至遭警查獲為止，堪認係以一行為同時觸犯上
    開 2罪，為想像競合犯，應依刑法第55條之規定，從一重論
    以槍砲彈藥刀械管制條例第8條第4項之未經許可持有其他可
    發射子彈具有殺傷力之改造手槍罪。
(三)、再按，未經許可持有手槍，其持有之繼續，為行為之繼續，
    亦即一經持有手槍，罪即成立，但其完結須繼續至持有行為
    終了時為止（最高法院88年第 8次刑事庭會議決議參照）。
    其間法律縱有變更，其行為既繼續實施至新法施行以後，即
    與犯罪後法律有變更之情形不同，不生新舊法比較適用問題
    （最高法院75年度臺上字第3370號判決意旨參照）。經查，
    被告係於95年 6月間某日持有扣案之改造手槍及非制式子彈
    ，經警於98年 2月27日23時許查獲，則被告未經許可持有扣
    案改造手槍及非制式子彈之行為繼續中，雖刑法於94年1月7
    日修正公布，並於95年7月1日施行，惟依上開說明，仍不生
    行為後法律變更之新舊法比較問題，應適用其行為終止時之
    修正後刑法相關規定論處，併此說明。
(四)、又按，犯本條例之罪自首，並報繳其持有之全部槍砲、彈藥
    、刀械者，減輕或免除其刑，槍砲彈藥刀械管制條例第18條
    第1項前段定有明文，而槍砲彈藥刀械管制條例第18條第1項
    前段之規定，乃係刑法第62條但書所指之特別規定，自應優
    先適用，另刑法第62條所謂發覺，固非以有偵查犯罪權之機
    關或人員確知其人犯罪無誤為必要，而於對其發生嫌疑時，
    即得謂為已發覺，但此項對犯人之嫌疑，仍須有確切之根據
    得為合理之可疑者，始足當之，若單純主觀上之懷疑，要不
    得謂已發生嫌疑，最高法院91年度臺上字第615 號判決意旨
    、72年臺上字第641 號判例意旨可資參照。經查，證人即查
    獲警員陳義森偵查報告陳稱：「…經警方出示證件表明身分
    後，警方見該車駕駛座下有不明物體，經詢問姜嫌係何物時
    ，遂向警方表示係槍枝，並經其同意警方搜索後，當場在該
    車駕駛座下起出改造手槍等證物」等語，足認在證人即警員
    陳義森等人攔檢被告駕駛之車牌號碼 5035-KP號自用小客車
    時，僅係懷疑駕駛座下有不明物體，即在被告未主動供稱其
    持有本案系爭改造手槍、非制式子彈前，警員並未發覺有此
    犯罪事實存在，被告既在有偵查犯罪權之公務員發覺犯罪事
    實之前，告知自己犯行，並報繳其所持有之全部槍枝、子彈
    ，且不逃避接受裁判，核與槍砲彈藥刀械管制條例第18條第
    1 項前段之規定相符，自應依該規定減輕或免除其刑。惟查
    ，本案被告未經許可持有改造手槍及非制式子彈之殺傷力、
    危害性均甚大，雖已符合自首報繳之規定，然觀諸其自首報
    繳過程，乃係因警察攔檢時，被告心虛害怕駕車逃逸遭警攔
    下，且經警目視懷疑駕駛座下有不明物體加以詢問，被告始
    自行自首持有改造手槍及非制式子彈等情，此有證人即查獲
    警員陳義森出具之偵查報告 1紙在卷可稽（本院卷第25頁）
    ，且為被告所不否認，足徵被告雖符合自首報繳之規定，然
    動機、目的究非全然單純無瑕，參以現今社會治安不良，未
    經許可持有具殺傷力之改造手槍及非制式子彈，對社會治安
    顯具有相當危害性等情，爰僅依上開條例之規定予以減輕其
    刑（依刑法第66條之規定同時有免除其刑之規定者，其減輕
    得減至3分之2）。
四、科刑：
(一)、爰審酌被告未經許可持有上開具有殺傷力之改造槍枝及非制
    式子彈，如遭持以犯罪，顯將嚴重危害社會安全，惟被告素
    行尚佳，於犯後坦承犯行，尚見悔意，且在未經發覺前，即
    自動指出報繳自首，並持有扣案改造槍枝及非制式子彈之期
    間未查出該等改造槍枝及非制式子彈用於其他犯罪，及其犯
    罪之目的、手段及其年輕智識淺薄等一切情狀，量處如主文
    所示之刑及併科罰金刑，並諭知罰金易服勞役之折算標準。
(二)、扣案可發射子彈具有殺傷力之仿BERETTA廠84型改造手槍1枝
    （槍枝管制編號：0000000000號），屬違禁物，不問屬於犯
    人與否，應依刑法第38條第1項第1款規定宣告沒收。至直徑
    直徑8.9±0.5mm金屬彈頭之非制式子彈6顆，經取樣2顆試射
    結果，具有殺傷力，故此部分業經鑑定試射用罄亦已非違禁
    物，而就其餘 4顆非制式子彈部份，因其構造上相同，亦屬
    違禁物，亦應依刑法上開規定宣告沒收。
四、據上論斷，應依刑事訴訟法第299條第1項前段，槍砲彈藥刀
    械管制條例第8條第4項、第12條第4項、第18條第1項前段，
    刑法第11條前段、第55條、第42條第3項前段、第38條第1項
    第1款，判決如主文。
本案經檢察官洪期榮到庭執行職務。
中    華    民    國    98    年    8     月    4     日
                  刑事第三庭    審判長法  官  賴淑敏
                                      法  官  林惠君
                                      法  官  楊數盈
以上正本證明與原本無異。
如不服本判決應於收受本判決後10日內向本院提出上訴書狀，上
訴書狀應敘述具體理由。上訴書狀未敘述上訴理由者，應於上訴
期間屆滿後20日內補提理由書狀於本院（均須按他造當事人之人
數附繕本）「切勿逕送上級法院」。
中    華    民    國    98    年    8     月    4     日
                                      書記官  陳麗麗
附錄論罪科刑法條：
槍砲彈藥刀械管制條例第8條第4項：
未經許可，持有、寄藏或意圖販賣而陳列第1項所列槍枝者，處3
年以上10年以下有期徒刑，併科新臺幣7,000,000元以下罰金。
槍砲彈藥刀械管制條例第12條第4項：
未經許可，持有、寄藏或意圖販賣而陳列子彈者，處 5年以下有
期徒刑，併科新臺幣3,000,000元以下罰金。


司法院資訊處製作；財團法人民間司法改革基金會備份。
